【裁判字號】    92,上易,823
【裁判日期】    921022
【裁判案由】    傷害
【裁判全文】
臺灣高等法院臺南分院刑事判決                 九十二年度上易字八二三號   Ｃ
      上  訴  人  臺灣嘉義地方法院檢察署檢察官
      被      告  乙  ○  ○
      選任辯護人  劉  炯  意  律師
右上訴人因被告傷害案件，不服臺灣嘉義地方法院九十二年度易字第一○四號中華民
國九十二年五月二十三日第一審判決（起訴案號：臺灣嘉義地方法院檢察署九十二年
度調偵字第三五九號），提起上訴，本院判決如左：
      主      文
原判決關於乙○○部分撤銷。
本件公訴不受理。
      理      由
一、公訴意旨略以：被告乙○○（下稱被告）於九十一年九月二十八日下午六時十五
    分許，在東石鄉副瀨村一九二號前散布甲○○「討客兄」等語，適為甲○○之子
    李振元聽見，李振元一時氣憤而持掃把毆打被告致傷，甲○○見狀趨前欲拉開李
    振元，然被告見隙即基於傷害人身體之犯意，手持其所穿之木屐毆打甲○○，並
    將甲○○推倒在地，造成甲○○受有右側額葉及顳葉腦內出血、上唇挫傷之傷害
    ，因認被告所為係犯刑法第二百七十七條第一項之罪嫌云云。
二、按告訴或請求乃論之罪，未經告訴者，應諭知不受理之判決；告訴乃論之罪，其
    告訴應自得為告訴之人知悉犯人之時起，於六個月內為之；被害人之法定代理人
    或配偶，得獨立告訴。被害人已死亡者，得由其配偶、直系血親、三親等內之旁
    系血親、二親等內之姻親或家長、家屬告訴。但告訴乃論之罪，不得與被害人明
    示之意思相反。又告訴乃論之罪，該管檢察官得依利害關係人之聲請或依職權指
    定代行告訴人者，以無得為告訴之人或得為告訴之人不能行使告訴權者為限，此
    觀刑事訴訟法第三百零三條、第二百三十七條第一項、第二百三十三條第一項、
    第二百三十六條第一項之規定甚明。又所謂「指定代行告訴人」其指定之方式，
    以書面或言詞均可，如以言詞聲請或指定者，應記明於筆錄，即檢察官依職權當
    庭指定代行告訴人，並記明筆錄在卷，其告訴始屬有效；次按告訴乃論之罪，被
    害人未向檢察官或司法警察官告訴，在法院審理中，可補為告訴，惟仍應向檢察
    官或司法警察官為之，然後再由檢察官或司法警察官將該告訴狀或言詞告訴之筆
    錄補送法院，其告訴始為合法；又告訴乃論之罪，以告訴為其訴追條件，此類犯
    罪，於無得為告訴之人，或得為告訴之人因罹患重病、心神喪失、精神或生理障
    礙等因素，而不能行使告訴權者，其六個月之告訴期間應自其得為告訴之時起算
    （最高法院七十年台非字第二二六號、八十五年度台非字第二九０號判決、七三
    年台上字第四三一四號判例意旨參照）。
三、查被害人甲○○於受傷後之翌日即九十一年九月廿九日因頭部外傷至財團法人長
    庚紀念醫院嘉義分院（下稱嘉義長庚醫院）急診，呈昏迷狀態（昏迷指數八分）
    ，電腦斷層顯示右側額葉腦內出血，同年九月三十日追蹤電腦斷層顯示出血變大
    ，故接受開顱術和血塊取出術，術後病情逐漸穩定，意識亦有恢復，於同年十月
    十五日轉入復建科接受復建治療，同年十一月十八日出院，出院時之運動功能為
    可在其他人扶持下行走，但住院期間有認知功能變差、答非所問、記憶力變差等
    情，有該醫院九十二年三月十八日（九二）長庚院嘉字第一四八號函附卷可稽（
    見原審卷第三五頁）。是被害人甲○○因頭部受傷呈昏迷狀態，雖有不能行使告
    訴權之情形，而其子李振芳雖於九十一年十月三日警訊時表示其本人要提出告訴
    （見警卷第五頁），並於偵查中到庭陳稱：「（檢察官問：你要告何人？）我要
    告他（即乙○○）傷害我母親。」等語（見偵卷第七頁背面），然依卷附資料，
    被害人陷於昏迷狀態，不能行使告訴權時，並無得為告訴之人依法行使告訴權，
    亦無經被害人之利害關係人或其子李振芳曾以書面或言詞聲請檢察官指定，或由
    檢察官依職權指定代行告訴人並記明筆錄之事實，則被害人之子李振芳於警、偵
    訊中之告訴顯難認合法，是被告抗辯指稱被害人之子李振芳此部分之告訴，係不
    合法，即無不合，應堪採信。又被害人甲○○於九十一年十月十五日醫療後既已
    恢復意識，則應認被害人甲○○已得自行提出告訴，其六個月之告訴期間即應自
    此開始計算。至九十二年四月十四日止滿六個月，惟此期間內被害人甲○○自己
    不但未提出告訴，亦未委任李振芳或他人代理提出告訴。是本件被害人確未合法
    行使告訴權無訛。嗣被害人甲○○遲至九十二年四月十九日始向警方提出告訴，
    有原審卷附警訊筆錄可據（見原審卷第六二頁），亦已逾越告訴期間，是本件被
    告辯稱被害人之告訴亦屬不合法，亦堪採信。
四、原審以被告之犯罪不能證明，因予諭知無罪，固非無見，惟查被害人自己之告訴
    已逾法定六個月期間，已如上述，原判決竟誤認被害人遲至九十一年十一月十八
    日始清醒出院，而得為告訴，遽認被害人於九十二年四月十九日之告訴為合法，
    尚有未洽，而有可議，無從維持，應由本院就關於被告部分撤銷改判。爰依前揭
    說明，被害人所為告訴（傷害罪，係告訴乃論之罪），既未經合法告訴，自應諭
    知不受理之判決。
據上論結，應依刑事訴訟法第三百六十九條第一項前段、第三百六十四條、第三百零
三條第三款，判決如主文。
本案經檢察官羅清溪到庭執行職務。
中    華    民    國      九十二      年      十      月      二十二    日
                                  臺灣高等法院臺南分院刑事第二庭
                                      審判長法官  黃    崑    宗
                                            法官  葉    居    正
                                            法官  莊    俊    華
右正本證明與原本無異。
不得上訴。
                                      法院書記官  廖    明    娟
中    華    民    國      九十二      年      十      月      二十七    日


司法院資訊處製作；財團法人民間司法改革基金會備份。
